臺灣高等法院高雄分院民事判決　九十三年度訴易字第一一號
　　　原　　　告　丁○○
　　　　　　　　　乙○○
　　　被　　　告　甲○○
　　　　　　　　　丙○○
當事人間請求損害賠償事件，原告於刑事訴訟（本院九十三年度交上訴字第四號）提
起附帶民事訴訟（本院九十三年度交附民字第四號），經本院刑事庭裁定移送，本院
於中華民國九十三年五月五日辯論終結，判決如下︰
    主    文
被告甲○○應給付原告丁○○新臺幣肆拾肆萬柒仟柒佰參拾壹元，及自民國九十三年
二月三日起至清償日止，按年息百分之五計算之利息。
被告應連帶給付原告乙○○新臺幣柒拾陸萬貳仟柒佰捌拾貳元，及自民國九十三年二
月三日起至清償日止，按年息百分之五計算之利息。
原告其餘之訴駁回。
訴訟費用由被告甲○○負擔百分之三十二，由被告連帶負擔百分之五十四，其餘由原
告負擔。
    事實及理由
一、被告甲○○經合法通知，未於言詞辯論期日到場，核無民事訴訟法第三百八十六
    條所列各款情形，爰依原告之聲請，此部份由其一造辯論而為判決。
二、原告起訴主張：被告甲○○於民國九十二年四月三日二十一時許酒後駕駛未懸掛
    車牌（原車牌號碼為ＵＯ─八四三三號，原告起訴狀誤載甲○○駕駛之汽車懸掛
    ＵＱ－八三四四號車牌）自小客車，沿高雄縣岡山鎮○○路由東往西方向行駛，
    行經該路八十一號前，本應注意車前狀況，並隨時採取必要之安全措施，以避免
    發生碰撞之危險，而依當時情況又無不能注意之情事，竟疏未注意，自後追撞同
    方向在前方欲左轉而由原告乙○○所駕駛車牌號碼ＺＧ─五三七七號自小客車，
    致乙○○自小客車內乘客即原告丁○○受有左肩關節脫臼、左側第七肋骨骨折及
    臉部挫傷之傷害，甲○○駕車顯有過失。詎甲○○於肇事後，竟與同車乘客即原
    告丙○○下車，共同以拳頭毆打乙○○，致乙○○頭部外傷併腦震盪、左顳頭皮
    瘀血、前胸壁挫傷及兩耳有感音性聽障之傷害。依侵權行為之規定，丁○○得請
    求甲○○賠償醫療費用新台幣（下同）二萬二千七百三十一元、中藥費用三萬五
    千元、無法工作之損失九萬元及精神慰撫金四十萬元，合計五十四萬七千七百三
    十一元；乙○○得請求被告連帶賠償醫療費用一萬二千七百八十二元、中藥費用
    五萬元、聽力障礙購買耳機費用五萬元、工作損失十五萬元及精神慰撫金六十萬
    元，合計八十六萬二千七百八十二元等情。爰依侵權行為法則，求為判決：(一)被
    告甲○○應給付原告丁○○五十四萬七千七百三十一元及自起訴狀繕本送達翌日
    起至清償日止，按年息百分之五計算之利息。(二)被告應連帶給付原告乙○○八十
    六萬二千七百八十二元及自起訴狀繕本送達翌日起至清償日止，按年息百分之五
    計算之利息。
三、被告則均以：伊二人之經濟能力不足賠償原告，且原告請求精神慰撫金之金額過
    高等語，資為抗辯。
四、原告主張被告甲○○於前開時地酒後駕車，自後追撞乙○○所駕駛之車輛而肇事
    ，致原告丁○○受有前開傷害；及被告甲○○於肇事後，與被告丙○○下車共同
    毆打乙○○，致乙○○受有前開傷害之事實，為被告甲○○、丙○○所不爭，並
    有道路交通事故調查報告表、車損照片影本四幀及丁○○診斷證明書一紙、乙○
    ○診斷證明書四紙附在本院九十三年度交上訴字第四號公共危險等案件警訊卷足
    憑，自堪信為真實。
五、關於被告甲○○對於原告丁○○應負損害賠償責任部分：
  (一)按汽車行駛時，駕駛人應注意車前狀況，並隨時採取必要之安全措施，道路交通
    安全規則第九十四條第三項定有明文。查被告甲○○於肇事後經檢測酒精濃度為
    ０、五五毫克／公升，有酒精濃度測試單附在上開刑事案件警卷可稽，足見其酒
    後已不能安全駕駛。且甲○○駕車行經肇事地點，當時係夜間有照明、路面無缺
    陷、無障礙物、視距良好之情形，有道路交通事故調查報告表可憑，並無不能注
    意之情事，甲○○竟疏未注意，自後追撞乙○○之自小客車，顯有過失甚明。
  (二)又按因故意或過失不法侵害他人之權利者，負損害賠償責任；不法侵害他人之身
    體或健康者，對於被害人因此喪失或減少勞動能力或增加生活上之需要時，應負
    損害賠償責任；不法侵害他人之身體，被害人雖非財產上之損害，亦得請求賠償
    相當之金額，民法第一百八十四條第一項前段、第一百九十三條第一項、第一百
    九十五條第一項前段分別定有明文。被告甲○○駕車因過失肇事，致原告丁○○
    受傷，應負損害賠償責任。原告丁○○主張其支出醫療費用二萬二千七百三十一
    元、中藥費用三萬五千元，及其三個月無法工作，每個月損失薪資三萬元，共計
    九萬元之事實，業據提出醫療費用收據三紙、中藥費用收據六紙、在職證明書一
    紙附卷可按，並為被告甲○○所不爭，依上開規定，原告丁○○請求被告甲○○
    賠償前述醫藥費及無法工作之損失，即應准許。又查原告丁○○係新生醫校護理
    科畢業，在東區釣具岡山店任職會計，月薪三萬元，有二部汽車，無不動產；被
    告甲○○則係國中畢業，職業鐵工，每月收入約一萬五千元至一萬八千元，有一
    部汽車，無不動產，分別經原告丁○○及被告甲○○陳明在卷。且原告丁○○於
    九十一年度有利息所得一筆，金額一千二百九十一元，被告甲○○於九十一年度
    並無所得等情，有稅務電子閘門財產所得調件明細表附卷可稽。本院斟酌兩造之
    身分、社會地位、經濟狀況，及原告丁○○因本件車禍受有左肩關節脫臼、左側
    第七肋骨骨折及臉部挫傷之痛苦非輕等一切情狀，認原告丁○○請求被告甲○○
    賠償精神慰撫金，以三十萬元為適當。
  (三)綜上，原告丁○○得請求被告甲○○賠償之金額，共計四十四萬七千七百三十一
    元（22731+35000+90000+300000=447731）。
六、關於被告對於原告乙○○應負損害賠償責任部分：
  (一)按數人共同不法侵害他人之權利者，連帶負損害賠償責任，民法第一百八十五條
    第一項前段定有明定。原告乙○○係因被告共同毆打而受傷，其主張支出醫療費
    用一萬二千七百八十二元、中藥費用五萬元、聽力障礙購買耳機費用五萬元，及
    其三個月無法工作，每個月損失薪資五萬元，共計十五萬元之事實，業據提出醫
    療費用收據二紙、中藥費用收據七紙、在職證明書一紙附卷可按，並為被告所不
    爭，依上開規定，原告乙○○請求被告連帶賠償前述醫藥費、耳機費用及無法工
    作之損失，應予准許。又查原告乙○○係高中畢業，目前與友人合夥開設網咖店
    ，每月收入五萬元；被告丙○○則係國中畢業，職業鐵工，每月收入約一萬七千
    元至一萬八千元，無不動產，分別經原告乙○○及被告丙○○陳明在卷。且原告
    乙○○於九十一年度有所得十一筆，總額二十七萬零七百零一元，並有房屋一筆
    、土地二筆、投資二筆，而丙○○於九十一年度並無所得等情，有稅務電子閘門
    財產所得調件明細表附卷可稽。至被告甲○○之學歷、工作、收入及財產狀況，
    如前所述。本院斟酌兩造之身分、社會地位、經濟狀況，及原告乙○○遭被告共
    同以拳頭毆打頭部及前胸，致受有頭部外傷併腦震盪、左顳頭皮瘀血、前胸壁挫
    傷及兩耳有感音性聽障之傷害，並參酌國軍左營醫院附設民眾診療服務處出具之
    診斷證明書，記載乙○○經純音聽力檢查，右耳平均聽力損失五九分貝，左耳平
    均聽力損失六九分貝，須戴助聽器等情，足認原告乙○○因其兩耳感音性聽障，
    身心受創程度嚴重等一切情狀，認原告乙○○請求被告賠償精神慰撫金，以五十
    萬元為適當。
  (二)綜上，原告乙○○得請求被告連帶賠償之金額，共計七十六萬二千七百八十二元
    （12782+50000+50000+150000+500000=762782）。
七、從而，原告依侵權行為法則，請求被告甲○○給付原告丁○○四十四萬七千七百
    三十一元，請求被告連帶給付原告乙○○七十六萬二千七百八十二元，及均自起
    訴狀繕本送達翌日即九十三年二月三日起至清償日止，按年息百分之五計算之利
    息，為有理由，應予准許。逾此部分之請求，為無理由，應予駁回。
八、據上論結，本件原告之訴為一部有理由，一部無理由，依民事訴訟法第四百六十
    三條、第三百八十五條第一項前段、第七十九條、第八十五條第一、二項，判決
    如主文。
中　　　華　　　民　　　國　　九十三　　年　　　五　　　月　　 十九 　　日
                                            民事第三庭
~B1審判長法　官　張國彬
~B2      法　官　鄭月霞
~B3      法　官　徐文祥
正本係照原本作成。
不得上訴。
中　　　華　　　民　　　國　　九十三　　年　　　五　　　月　　 十九 　　日
~B法院書記官　黃富美
